臺灣高等法院高雄分院民事判決　　　　　96年度上易字第89號
上　訴　人　甲○○
被上訴人　　乙○○
　　　　　　　　　　　　號
訴訟代理人　湯瑞科律師
上列當事人間請求損害賠償事件，上訴人對於民國96年3 月16日
臺灣屏東地方法院95年度訴字第502 號第一審判決提起上訴，本
院於96年7 月18日言詞辯論終結，判決如下：
    主  文
上訴及假執行之聲請均駁回。
第二審訴訟費用由上訴人負擔。
    事實及理由
一、上訴人主張：坐落屏東縣屏東市○街段○ ○段562 地號，面
    積203 平方公尺土地，及其上同段158 建號即門牌號碼屏東
    縣屏東市○○路9 號房屋（下稱系爭房屋），均為上訴人與
    訴外人張暮星、張信全、張銘恩、張聖智、張聖明（下稱張
    暮星等五人）所共有，上訴人就系爭房屋之應有部分為5 分
    之1 。因張暮星等五人於民國92年9 月1 日將系爭房屋應有
    部分5 分之4 出租予被上訴人，雙方並簽訂不動產共有物使
    用權讓與協議書（下稱系爭租約），每月租金為新臺幣（下
    同）12萬元，張暮星等五人並將系爭房屋之全部交由被上訴
    人占有使用，上訴人乃以被上訴人係無權占有系爭房屋為由
    ，對被上訴人提起排除侵害之訴。嗣兩造於93年11月22日在
    臺灣屏東地方法院（下稱屏東地院）93年度屏簡調字第50號
    事件中成立調解（下稱系爭調解），被上訴人承諾願於94年
    5 月20日前將系爭房屋遷讓交還上訴人及其他共有人。詎被
    上訴人於94年1 月31日僅將系爭房屋交還訴外人張暮星，未
    依系爭調解內容之債務本旨將系爭房屋交還上訴人，導致上
    訴人無法進入系爭房屋為使用收益，迨於95年9 月1 日張暮
    星才將系爭房屋之鑰匙交給上訴人。故上訴人因被上訴人上
    開債務不履行之行為，受有自94年2 月1 日起至95年7 月31
    日止共18個月，以每月3 萬元計算（120,000 ÷4/5 ×1/5
    ＝30,000），總計54萬元之損害，爰依民法第229 條、第
    233 條及第235 條之規定，請求被上訴人應賠償損害。聲明
    ：(一)被上訴人應給付上訴人54萬元，及自95年8 月1 日起至
    清償日止，按週年利率5%計算之利息。(二)願供擔保請准宣告
    假執行。
二、被上訴人則以：伊已於93年12月31日與張暮星等五人終止系
    爭租約，並於94年1 月31日將系爭房屋交還該屋之共有人張
    暮星，於法已生交付系爭房屋予全體共有人之效力，至於系
    爭房屋全體共有人間就該共有物如何行使其權利，係屬全體
    共有人之內部事項，與被上訴人無關。被上訴人既已自系爭
    房屋搬離，系爭房屋即已回復為上訴人及張暮星等五人所共
    同占有，故被上訴人已依系爭調解之內容履行，並無債務不
    履行之情事等語，資為抗辯。聲明駁回上訴人之訴。
三、原審為上訴人敗訴之判決，上訴人不服，提起上訴，於本院
    聲明：(一)原判決廢棄。(二)被上訴人應給付上訴人54萬元，及
    自95年8 月1 日起至清償日止按年息5%計算之利息。(三)願供
    擔保請准宣告假執行。被上訴人則聲明駁回上訴。
四、兩造對下列事項不予爭執，並有系爭租約（原審卷第74-76
    頁）、系爭房屋所有權狀（原審卷第77-78 頁）、系爭調解
    筆錄（原審卷第6-7 頁）在卷可稽，並經本院調閱屏東地院
    94年度訴字第251 號及本院95年度上易字第48號全案卷宗查
    明無訛，堪信為真實：
  (一)系爭房屋係張暮星等五人與上訴人共有，上訴人之應有部分
    為5 分之1 。
  (二)被上訴人與張暮星等五人簽定系爭租約，由張暮星等五人將
    系爭房屋之應有部分5 分之4 出租予被上訴人，並將系爭房
    屋全部交付予被上訴人占有使用，每月租金為12萬元。
  (三)兩造於93年11月22日在屏東地院93年度屏簡調字第50號事件
    中成立系爭調解，被上訴人承諾願於94年5 月20日前將系爭
    房屋遷讓交還上訴人及其他共有人。嗣被上訴人於93年12月
    31 日 與張暮星等五人終止系爭租約，並於94年1 月31日遷
    出系爭房屋，將系爭房屋交還張暮星。
  (四)上訴人依不當得利之法律關係，請求被上訴人應返還自93年
    2 月1 日起至94年1 月31日止共12個月，因占有系爭房屋之
    不當利益36萬元（30,000×12＝360,000） ，業經屏東地院
    94年度訴字第251 號判決及本院95年度上易字第48號判決上
    訴人勝訴確定。
五、兩造之爭點：
  (一)被上訴人於94年1 月31日遷出系爭房屋，並將系爭房屋交還
    張暮星，有無違反系爭調解之內容，致有債務不履行之情事
    ？
  (二)上訴人依據民法第229 條、第233 條及第235 條之規定向被
    上訴人請求損害賠償，有無理由？其得請求之金額為若干？
六、被上訴人於94年1 月31日遷出系爭房屋，並將系爭房屋交還
    張暮星，有無違反系爭調解之內容，致有債務不履行之情事
    ？
  (一)按「債務不履行包括給付不能、給付遲延及不完全給付三種
    ，其形態及法律效果均有不同。所謂給付不能，係指依社會
    觀念，其給付已屬不能者而言；若債務人僅無資力，按諸社
    會觀念，不能謂為給付不能。給付遲延，則指債務人於應給
    付之期限，能給付而不為給付；倘給付可能，則債務人縱在
    期限前，預先表示拒絕給付，亦須至期限屆滿，始負遲延責
    任。至於不完全給付，則指債務人提出之給付，不合債之本
    旨而言。」最高法院93年度台上字第42號判決意旨足資參照
    。又「各共有人對於第三人，得就共有物之全部為本於所有
    權之請求。但回復共有物之請求，僅得為共有人全體之利益
    為之。」民法第821 條亦定有明文。且依分別共有之性質，
    各共有人應有部分之權利及於共有物之每一部分，並無僅於
    共有物之特定部分存在，故各共有人依民法第821 條之規定
    既得單獨對第三人起訴，就共有物之全部為本於所有權之請
    求，並得為共有人全體之利益為回復共有物之請求，則各共
    有人自亦得為共有人全體之利益，單獨聲請強制執行而回復
    共有物。同理，如該占有共有物之第三人已將該共有物交與
    各共有人之一接管，該共有人之一亦應係為全體共有人之利
    益而接管，即不能謂該第三人將共有物交與各共有人之一時
    ，有未符債之本旨交付之債務不履行情事。
  (二)上訴人雖主張：伊曾以被上訴人係無權占有系爭房屋為由，
    對被上訴人提起排除侵害之訴，嗣兩造於93年11月22日在屏
    東地院93年度屏簡調字第50號事件中成立系爭調解，被上訴
    人承諾願於94年5 月20日前將系爭房屋遷讓交還上訴人及其
    他共有人，詎被上訴人於94年1 月31日僅將系爭房屋交還訴
    外人張暮星，未依系爭調解內容之債務本旨將系爭房屋交還
    上訴人，導致上訴人無法進入系爭房屋為使用收益，被上訴
    人即屬債務不履行，至上訴人受有不能使用系爭房屋之損害
    云云。惟查，被上訴人既已在系爭調解所載之94年5 月20日
    之期限前將系爭房屋交還，其即無上開給付不能或給付遲延
    之債務不履行之情事可言。至於被上訴人雖未將系爭房屋交
    還上訴人，而係交還予系爭房屋之另一共有人張暮星，惟參
    照上開說明，各共有人既得為全體共有人之利益，單獨聲請
    強制執行而回復共有物，則被上訴人已將系爭房屋交還予共
    有人之一之張暮星接管，張暮星亦係為系爭房屋全體共有人
    之利益而接管，即不能謂被上訴人將系爭房屋交與張暮星，
    係有未符系爭調解所載調解內容，致有未依債之本旨交付之
    不完全給付可言。上訴人主張被上訴人有債務不履行之情事
    云云，顯不足採。另上訴人又主張系爭調解內容係載明：被
    上訴人承諾願於94年5 月20日前將系爭房屋遷讓交還上訴人
    「及」其他共有人，詎被上訴人僅將系爭房屋交還共有人之
    一之張暮星，而未交還予「上訴人及其他共有人」，故被上
    訴人係屬債務不履行云云，顯亦誤解法律之規定，不足採信
    。
  (三)綜上，被上訴人於94年1 月31日遷出系爭房屋，並將系爭房
    屋交還共有人之一之張暮星，並無違反系爭調解之內容，亦
    無任何債務不履行之情事，上訴人前開主張，均不足採信。
七、因被上訴人將系爭房屋交還張暮星，並無違反系爭調解之內
    容，致有債務不履行之情事，如上所述。從而，兩造另一爭
    點，即「上訴人依據民法第229 條、第233 條及第235 條之
    規定向被上訴人請求損害賠償，有無理由？其得請求之金額
    為若干？」本院即無再予審究之必要，併此敘明。
八、綜上所述，本件上訴人主張被上訴人有債務不履行之情事云
    云，不足採信。從而，上訴人本於民法第229 條、第233 條
    及第235 條之規定向被上訴人請求損害賠償54萬元本息，為
    無理由，不應准許。其假執行之聲請亦失所附麗，應併予駁
    回。原審為上訴人敗訴之判決，並無不合。上訴意旨指摘原
    判決不當，求予廢棄改判，為無理由，應予駁回。
據上論結，本件上訴為無理由，依民事訴訟法第449 條第1 項、
第78條，判決如主文。
中　　華　　民　　國　　96　　年　　7 　　月　　31　　日
                            民事第三庭
                                審判長法官  張國彬
                                法      官  吳登輝
                                法      官  楊富強
以上正本證明與原本無異。
本件不得上訴。
中　　華　　民　　國　　96　　年　　7 　　月　　31　　日
                                書  記  官  吳新貞
